【裁判字號】    98,交聲,3026
【裁判日期】    981209
【裁判案由】    聲明異議
【裁判全文】
臺灣高雄地方法院交通事件裁定        98年度交聲字第3026號
原處分機關  交通部公路總局高雄區監理所
異  議  人  甲○○
上列異議人即受處分人因違反道路交通管理處罰條例案件，對於
交通部公路總局高雄區監理所於民國98年11月9 日所為之裁決處
分（原處分案號：高監自裁字第裁80-N00000000號）聲明異議，
本院裁定如下：
    主  文
原處分撤銷。
甲○○汽車駕駛人，駕駛汽車經測試檢定酒精濃度超過規定標準
，處罰鍰新台幣玖仟伍佰元，並應吊扣小型車普通駕駛執照拾貳
個月及接受道路交通安全講習。
    理  由
一、按汽車駕駛人，駕駛汽車經測試檢定，酒精濃度超過規定標
    準者，處新台幣（下同）15,000元以上60,000元以下罰鍰，
    並當場移置保管其車輛及吊扣其駕駛執照1 年，道路交通管
    理處罰條例第35條第1 項第1 款定有明文；又汽車駕駛人，
    有前述違反第35條第1 項規定之情形者，應接受道路交通安
    全講習，同條例第24條第1項第2款亦有明文。末按違反道路
    交通管理處罰條例第35條第1項第1款之事件，吐氣所含酒精
    濃度超過每公升0.55毫克以上，於期限內繳納罰鍰或到案聽
    候裁決，違規車別為小型車者處49,500元罰鍰，亦有違反道
    路交通管理事件統一裁罰基準及處理細則第2 條及違反道路
    交通管理事件統一裁罰基準表可參。
二、原處分意旨略以：本件異議人即受處分人甲○○明知喝酒後
    不得駕駛動力交通工具，仍於酒後駕駛其所有之車牌號碼
    K9-2333 號自小客車，於97年10月10日凌晨1 時10分許，行
    經高雄縣路竹鄉○○路783-2 號前時，為警攔檢並經測試受
    處分人呼氣酒精濃度，發現受處分人呼氣酒精濃度達每公升
    0.9 毫克。受處分人並因上開酒駕案件同時違反刑事法律，
    業經移送臺灣高雄地方法院檢察署（下稱高雄地檢署）處理
    ，經該署檢察官於97年10月30日以97年度偵字第29575 號為
    緩起訴處分，期間為1 年，異議人必須並繳交40,000 元予
    財團法人臺灣更生保護會高雄分會，異議人已於97年12月
    26日履行，該緩起訴處分並於98年11月24日期滿未經撤銷。
    原處分機關即交通部公路總局高雄區監理所於98 年11月9
    日以受處分人違反道路交通管理處罰條例第35條第1項第1
    款、第24條第1 項第2 款（漏載第1 項第2 款）違反道路交
    通管理事件統一裁罰基準及處理細則第41條、第43條、第
    44條、67條及違反道路交通管理事件統一裁罰基準表之規定
    為由，裁處罰鍰49,500元、吊扣駕駛執照1 年並施以道路交
    通安全講習。上揭事實，有高雄縣政府警察舉發違反道路交
    通管理事件通知單（高警交字第N00000000號）、酒精濃度
    測試單、高雄地檢署97年度偵字第29575號緩起訴處分書、
    臺灣高雄地方法院公務電話記錄表、臺灣高等法院被告前案
    記錄表、交通部公路總局高雄區○○○○○道路交通管理事
    件裁決書（高監自裁字第裁80-N00000000號）各1紙等件在
    卷可稽。
三、聲明異議意旨略以：異議人夏義雄於97年10月9 日聚餐飲酒
    ，後因酒後違規駕駛自小客車為警查獲，遭高雄地檢署緩起
    訴處分，並支付公益金40,000元，其深感悔意，復遭監理所
    裁處罰鍰處分，然因經濟困難，爰請本院撤銷該處分等語。
四、經查：
（一）受處分人於98年11月9 日收受上開裁決書後，於同日向原
      處分機關聲明異議，有送達證書、聲明異議狀上交通部公
      路總局高雄區監理所收文戳在卷可查，足認其聲明異議於
      接到裁決書之翌日起20日內提出，程序上應屬適法，合先
      敘明。
（二）受處分人於前揭時、地酒後駕駛上揭自小客車，經警測得
      其呼氣酒精濃度達每公升0.9 毫克一事，有高雄縣政府警
      察舉發違反道路交通管理事件通知單（高警交字第N00000
      000號）、酒精濃度測試單、97年度偵字第29575號起訴書
      各1 紙附卷足憑，並為受處分人所不爭執，上情堪可認定
      。
（三）行政罰法第26條規定「一行為同時觸犯刑事法律及違反行
      政法上義務規定者，依刑事法律處罰之。但其行為應處以
      其他種類行政罰或得沒入之物而未經法院宣告沒收者，亦
      得裁處之。前項行為如經不起訴處分或為無罪、免訴、不
      受理、不付審理之裁判確定者，得依違反行政法上義務規
      定裁處之」，此即一事不二罰原則；究其立法目的，係鑑
      於刑罰與行政罰同屬對不法行為之制裁，而刑罰之制裁功
      能較強，刑事程序較嚴謹，故以刑事處罰為優先，僅於刑
      罰不能達到相同或可替代功能時，始得科以行政罰。職此
      ，行為人同一酒後駕車之行為，同時觸犯刑事法律及違反
      行政法上義務者，道路交通管理處罰機關除依行政罰法第
      26條第1 項但書規定，得處以其他種類之行政罰外，關於
      與刑罰罰金相類之罰鍰部分，尚不得逕予裁處，應先移送
      地方法院檢察署檢察官處理，如於移送後有行政罰法第26
      條第2 項所定不起訴等事由，始得依違反行政法上義務規
      定裁處罰鍰；反之，如經檢察官偵查後起訴，經法院判決
      確定者，依上開一事不二罰原則，即不得再科以罰鍰處分
      。
（四）本件異議人所受之緩起訴處分固非刑法所定刑罰之種類，
      然已對異議人之名譽、心理產生相當制約並影響被告之財
      產等權益，亦應可實質該當行政罰法第26條第1 項之「依
      刑事法律」之處罰。據此，原處分機關依道路交通管理處
      罰條例第35條第1 項第1 款之規定，對異議人上開酒後駕
      車之違規行為予以裁罰時，除其行為應處以其他種類行政
      罰即不得考領駕駛執照1 年、施以道安講習部分仍得予以
      裁處外，裁處罰鍰部分，自不得再科處行政罰對於異議人
      予以重複處罰。惟依94年12月28日修正公布，並自95年7
      月1 日施行之道路交通管理處罰條例第35條第8 項規定；
      「... 前項（指有酒精濃度超過規定標準而駕駛車輛等情
      形）汽車駕駛人，經裁判確定處以罰金低於本條例第92條
      第3 項所訂最低罰鍰基準規定者，應依本條例裁決繳納不
      足最低罰鍰之部分。」，而依其性質道路交通管理處罰條
      例第35條第8 項應為行政罰法第26條第1 項之特別規定；
      是本件異議人所支付之緩起訴處分金既有40,000元，業如
      前述，參照上開法文規定，異議人即須補繳該等不足部分
      之罰鍰即9,500 元（計算式為49,500- 40,000＝9,500 ）
      ，始為適法。爰此，原處分機關逕以異議人酒精濃度超過
      規定標準，而對其裁處罰鍰超過9,500 元部分，即有未洽
      。
五、從而，原處分機關裁決受處分人罰鍰40,000元部份，受處分
    人之異議為有理由，自應由本院予以撤銷，並自為裁定如主
    文第2 項所示。
六、依道路交通案件處理辦法第20條前段，爰裁定如主文。
中    華    民    國    98    年  12    月     9    日
                  交通法庭    法  官  張琬如
以上正本證明與原本無異。
如不服本裁定，應於收受送達後5 日內向本院提出抗告狀。
中    華    民    國    98    年    12    月    11    日
                              書記官  劉甄庭


司法院資訊處製作；財團法人民間司法改革基金會備份。
